臺灣新北地方法院行政訴訟判決　　　 110年度交更一字第16號
　　　　　　　　　　　　　　　　　 110年10月14日辯論終結
原　　　告　陶志華

被　　　告　臺北市交通事件裁決所

代　表　人　蘇福智（所長）

 
上列當事人間因交通裁決事件，原告不服被告民國109 年11月3
日北市裁罰字第22-C00000000號裁決，提起行政訴訟，經本院以
109 年度交字第813 號行政訴訟判決駁回原告之訴後，原告不服
提起上訴，經臺北高等行政法院以110 年度交上字第151 號判決
廢棄原判決，發回本院更為審理，本院判決如下：
    主  文
一、原告之訴駁回。
二、訴訟費用新臺幣1,050 元由原告負擔。
    事實及理由
壹、程序方面：
    本件被告經合法通知（見本院卷第27頁），惟表明「囿於本
    所業務人力吃緊，爰不派員出庭」（見本院卷第29頁之被告
    110 年9 月30日北市裁申字第1103167141號函），而未於言
    詞辯論期日到場，核無行政訴訟法第237 條之9 第1 項、第
    236 條、第218 條準用民事訴訟法第386 條各款所列情形，
    爰準用民事訴訟法第385 條第1 項前段規定，依原告聲請，
    由其一造辯論而為判決。
貳、實體方面：
一、爭訟概要：
    緣原告（領有職業聯結車駕駛執照）於民國（下同）109 年
    7 月9 日11時「44分」許（依另一監視器錄影畫面所示則為
    「47分」；惟尚不影響事實認定之同一性），駕駛其所有之
    車牌號碼000-0000號營業小客車（下稱系爭車輛），於新北
    市○○區○○路0 段000 巷00號對面之路側紅實線處因欲停
    放車輛而倒車之際，疏未注意與後方停放之車牌號碼000-00
    0 號普通重型機車（下稱系爭機車）之距離，車尾乃碰撞系
    爭機車，致系爭機車倒地而車身受損。原告雖於肇事後下車
    將系爭機車扶起及將掉落於路中之安全帽拾起，惟未依規定
    處置即逕行駛離。嗣系爭機車之車主（即訴外人林○恩）於
    同日12時許發現系爭機車受損，乃向警方報案，經新北市政
    府警察局三重分局慈福派出所警員調閱監視器錄影畫面確認
    肇事車輛之車牌號碼，並循線通知原告於109 年7 月10日到
    案說明及調查相關資料後，認原告有「肇事後未依規定處置
    逃逸（無人受傷）」之違規事實，乃於109 年7 月18日填製
    新北市政府警察局新北警交字第C00000000 號舉發違反道路
    交通管理事件通知單予以舉發，記載應到案日期為109 年9
    月1 日前，並移送被告處理，原告於109 年8 月13日到案陳
    述不服舉發。嗣被告認原告有「汽車駕駛人駕駛汽車肇事，
    無人受傷或死亡而未依規定處置逃逸」之違規事實，乃依道
    路交通管理處罰條例第62條第1 項、第68條第2 項（本文）
    及違反道路交通管理事件統一裁罰基準表等規定，以109 年
    11月3 日北市裁罰字第22-C00000000號違反道路交通管理事
    件裁決書（下稱原處分）裁處原告罰鍰新臺幣（下同）3,00
    0 元，並記違規點數5 點。原告不服，遂提起本件行政訴訟
    。
二、原告起訴主張及聲明：
（一）主張要旨：
   1、原告當日至安親班門口接老師們及學童上下車，每天都要
      接送，自家門口早、中午、晚。我人在車上沒有下車為什
      麼被開臨時停車？事發當時系爭機車違規在先，放置門口
      ，違停紅線，當時對面有3 台貨車停放要下貨，本路段很
      小，有碰到一整排違規機車停放紅線家門口，從來都沒有
      警察來處理拖吊或開單，而且訴外人是有計畫故意弄假車
      禍，讓大家不小心碰撞，哪有那麼巧連續兩三次同一個地
      點發生多次碰撞，我前面那次是1 台貨車，也是和系爭機
      車碰撞，重點是訴外人和我在調解委員會達成賠償和解之
      後，才收到2 張不合理的罰單，發生當天我是不小心輕輕
      碰到機車，立側柱本來就不穩又危險，萬一去壓到小朋友
      或燙傷安親班的小朋友，誰來擔負起責任？更何況我有把
      車扶起來，也留下電話號碼，基於時間到了暫時去接學童
      回到安親班，警方也有聯絡我去警局做筆錄，我那天有回
      安親班等待車主，我有告知老師及班主任，他們可以幫忙
      我作證。
   2、事發當日，警員製作筆錄及陳述事件經過時，皆未對我開
      立罰單，當日就決定與機車車主和解並賠償對方損失，後
      續走調解委員會決定賠償金額，和解書內容亦未表示我是
      肇事逃逸，然而在與對方達成和解共識後9 日，警方才開
      立肇逃及臨停等違規罰單，若此違規屬實，為何警員當日
      不開立要我簽署認同？而是在多日後才寄發要我無辜認罪
      及受罰？道理何在？若我有意肇逃，又怎會在當日至警局
      做筆錄並談和解，請明察還我公道。
（二）聲明：原處分撤銷。
三、被告答辯及聲明：
（一）答辯要旨：
   1、依舉發機關函復內容及本案肇事影像光碟資料，原告駕駛
      系爭車輛，於109 年7 月9 日11時44分在新北市○○區○
      ○路0 段000 巷00號對面號前與系爭機車發生交通事故，
      案經舉發機關執勤員警接獲通報到場處理見報案人停放25
      號（紅線）重機車身多處刮痕，疑為倒地後遭人扶起，經
      警調閱監視器，該車駕駛人下車將重機扶起，未報案及未
      停留現場處置即離去，此舉已屬肇事逃逸，舉發機關依道
      路交通管理處罰條例第55條第1 項第3 款「在劃有紅線路
      段停車」及第62條第1 項後段規定「汽車駕駛人駕駛汽車
      肇事，無人受傷或死亡未依規定處置而逃逸」舉發，尚無
      違誤。
   2、經審視佐證光碟檔案C00000000-C00000000 ⑴CH4 影片時
      間11：47：52（時間未校準）畫面中可見系爭車輛停於路
      邊，一輛營小客車，前方因有狀況暫停於道路中，於11：
      47：58一部機車行駛至該處暫停，於11：48：12暫停於路
      中之營小客車及機車行駛離去，於11：50：27停於路邊之
      系爭車輛左側車門動一下（開啟關閉），於11：50：38系
      爭車輛駛離現場，系爭車輛原停車處後方有一部機車（右
      方照後鏡上掛有安全帽）；佐證檔案C00000000-C0000000
      0 ⑵畫面中可見系爭車輛停於路邊閃燈，於影片第9 秒時
      ，停於系爭車輛倒車，後方之機車隨之倒地，安全帽亦掉
      落於車道中間，此時欲經過之車輛暫停該處，於影片第31
      秒～36秒時，系爭車輛駕駛下車，將機車扶起，於影片第
      38秒～40秒時，系爭車輛駕駛撿起安全帽放置機車右方照
      後鏡上，暫停該處之車輛慢慢駛離，於影片1 分5 秒時系
      爭車輛駕駛回至車上，畫面結束；佐證檔案C00000000-C0
      0000000 ⑶CH4 影片時間11：42：51～11：44：03（時間
      未校準），可見系爭車輛行經案址劃有（禁止）臨時停車
      線處所過程。另按道路交通管理處罰條例第62條第1 項，
      課予駕駛人肇事後為適當處置義務，立法目的在於保存肇
      事現場相關證據，俾日後釐清肇事責任歸屬，是肇事駕駛
      人應視現場具體情形，依上開規定為必要處置。而於無人
      傷亡且車輛尚能行駛之情形，無論肇事責任誰屬，均有義
      務停留肇事現場，縱未立刻與對造當事人會晤，亦應採取
      必要措施，並即向警察機關報告，以維己身及對造權益，
      並釐清肇事責任。準此，原告於發生交通事故後未依規定
      處置而逃逸，違規事實明確，舉發並無違誤。
（二）聲明：原告之訴駁回。
四、爭點：
    原告是否有原處分所指「汽車駕駛人駕駛汽車肇事，無人受
    傷或死亡『而未依規定處置逃逸』」之違規事實？
五、本院的判斷：
（一）前提事實：
      爭訟概要欄所載之事實，除原告以其有留下電話號碼並告
      知安親班老師及班主任，且有回安親班等待車主等情，乃
      否認「肇事逃逸」外，其餘事實業據二造所不爭執，且有
      舉發違反道路交通管理事件通知單影本1 紙、臺北市交通
      事件裁決所交通違規案件陳述書影本1 紙、新北市政府警
      察局三重分局109 年10月15日新北警重交字第1093816052
      號函影本1 份、原處分影本1 紙、駕駛人基本資料影本1
      紙、汽車車籍查詢影本1 紙、道路交通事故現場圖影本1
      紙、新北市政府警察局三重分局道路交通事故照片黏貼紀
      錄表影本1 份、A3類道路交通事故調查紀錄表影本2 份、
      新北市政府警察局三重分局疑似道路交通事故肇事逃逸追
      查表影本1 紙（見本院109 年度交字第813 號卷〈下稱原
      審卷〉第59頁、第60頁、第69頁、第70頁、第75頁、第83
      頁、第85頁、第93頁、第94頁至第107 頁、第110 頁）、
      監視器錄影光碟1 片〈勘驗結果如下述〉（置於本院卷卷
      末存置袋）足資佐證，是除原告主張及否認部分外，其餘
      事實自堪認定。
（二）原告有原處分所指「汽車駕駛人駕駛汽車肇事，無人受傷
      或死亡『而未依規定處置逃逸』」之違規事實：
   1、應適用之法令：
    ⑴道路交通事故處理辦法第2 條第1 款：
      本辦法用詞，定義如下：一、道路交通事故：指車輛或動
      力機械在道路上行駛，致有人受傷或死亡，或致車輛、動
      力機械、財物損壞之事故。
    ⑵道路交通事故處理辦法第3 條：
      發生道路交通事故，駕駛人或肇事人應先為下列處置：一
      、事故地點在車道或路肩者，應在適當距離處豎立車輛故
      障標誌或其他明顯警告設施，事故現場排除後應即撤除。
      二、有受傷者，應迅予救護，並儘速通知消防機關。三、
      發生火災者，應迅予撲救，防止災情擴大，並儘速通知消
      防機關。四、不得任意移動肇事車輛及現場痕跡證據。但
      無人傷亡且車輛尚能行駛，或有人受傷且當事人均同意移
      置車輛時，應先標繪車輛位置及現場痕跡證據後，將車輛
      移置不妨礙交通之處所。五、通知警察機關。但無人受傷
      或死亡且當事人當場自行和解者，不在此限。
    ⑶道路交通管理處罰條例第62條第1 項：
      汽車駕駛人駕駛汽車肇事，無人受傷或死亡而未依規定處
      置者，處新臺幣1,000 元以上3,000 元以下罰鍰；逃逸者
      ，並吊扣其駕駛執照1 個月至3 個月。
    ⑷道路交通管理處罰條例第68條第2 項本文：
      領有汽車駕駛執照之汽車駕駛人，除駕駛聯結車、大客車
      、大貨車外之非其駕駛執照種類之車輛，違反本條例及道
      路交通安全規則之規定，應受吊扣駕駛執照情形時，無因
      而肇事致人受傷或重傷者，記違規點數五點。
    ⑸按「本細則依道路交通管理處罰條例第九十二條第四項規
      定訂定之。」、「處理違反道路交通管理事件之程序及統
      一裁罰基準，依本細則之規定辦理。前項統一裁罰基準，
      如附件違反道路交通管理事件統一裁罰基準表。」，違反
      道路交通管理事件統一裁罰基準及處理細則第1 條、第2
      條第1 項、第2 項分別亦有明定，是違反道路交通管理事
      件統一裁罰基準及處理細則即係基於法律之授權所訂定，
      而該處理違反道路交通管理事件之統一裁罰基準（即「違
      反道路交通管理事件統一裁罰基準表」）已考量「違反事
      件」、「法條依據」、「法定罰鍰額度或其他處罰」、「
      違規車種類別或違規情節」、「期限內繳納或到案聽候裁
      決者」、「逾越應到案期限30日內，繳納罰鍰或到案聽候
      裁決者」、「逾越應到案期限30日以上60日以內，繳納罰
      鍰或到案聽候裁決者」、「逾越應到案期限60日以上，繳
      納罰鍰或逕行裁決處罰者」等因素，作為裁量之標準，並
      未違反授權之目的及裁量權之本質，是其不僅直接對外發
      生效力，且被告亦應受其拘束而適用之，而依違反道路交
      通管理事件統一裁罰基準表，就違反事件為「汽車駕駛人
      駕駛汽車肇事，無人受傷或死亡而未依規定處置逃逸」（
      法條依據：道路交通管理處罰條例第62條第1 項後段）、
      違規車種為「汽車」，期限內繳納或到案聽候裁決者，其
      統一裁罰基準為處罰鍰3,000 元及吊扣駕駛執照1 個月。
   2、本院於110 年10月14日言詞辯論期日，當庭勘驗監視器錄
      影光碟，勘驗結果如下：
    ⑴檔名001：
      畫面時間2020/07/09（下同）11：46：59，一營業小客車
      （經原告確認即係所駕駛之系爭車輛）位於路邊閃警示燈
      ，而其後方有一輛機車，嗣系爭車輛緩慢倒車，於11：47
      ：09，其車尾撞倒該機車，於11：47：22，原告下車走至
      車後將該機車扶起，並將掉落於路中之安全帽拾起置於機
      車上，隨即往駕駛座走去。
    ⑵檔名002：
      一營業小客車（經原告確認即係其所駕駛之系爭車輛），
      於畫面顯示時間2020/07/09（下同）11：42：51起出現在
      畫面中，欲靠路邊停放於一機車之前，而先前進再緩慢倒
      車，且閃警示燈，於11：43：47系爭車輛倒車後停止，於
      11：43：55，駕駛座車門打開，畫面於11：44：03結束。
    ⑶檔名003：
      一營業小客車（經原告確認即係其所駕駛之系爭車輛），
      於畫面顯示時間2020/07/09（下同）11：42：52起停放於
      路邊，且閃警示燈，於11：48：24，原告回駕駛座，於11
      ：48：32至11：48：35稍往前行駛，於11：48：52至11：
      48：55再稍往後倒車，嗣於11：50：23系爭車輛之右後車
      門有開關，於11：50：36系爭車輛起駛而去。
   3、依據上開勘驗結果及前揭事證，足認原告（領有職業聯結
      車駕駛執照）於上開時、地，駕駛其所有之系爭車輛，於
      路側紅實線處因欲停放車輛而倒車之際，疏未注意與後方
      停放之系爭機車之距離，車尾乃碰撞系爭機車，致系爭機
      車倒地而車身受損，原告雖於肇事後下車將系爭機車扶起
      及將掉落於路中之安全帽拾起，卻未依規定處置即逕行駛
      離無訛，則被告據之認其有「汽車駕駛人駕駛汽車肇事，
      無人受傷或死亡而未依規定處置逃逸」之違規事實，乃以
      原處分裁處原告前揭處罰內容，觀諸前開規定，依法洵屬
      有據。
   4、雖原告執前揭情詞而為主張；惟查：
    ⑴由前揭A3類道路交通事故調查紀錄表以觀，原告於警詢中
      自承：「我於將汽車臨時停在三和路4 段145 巷25號對面
      等人，因為巷子臨停車輛很多，然後對向有一台汽車要通
      過，所以我倒車讓他通過，不小心碰到後方的機車，之後
      我把機車扶起，沒有仔細檢查就離開了。」，嗣於其所填
      具之前開「臺北市交通事件裁決所交通違規案件陳述書」
      ，則僅稱事後已和解並賠償系爭機車車主損失而否認肇事
      逃逸，其後於起訴狀（見原審卷第27頁、第28頁）、上訴
      狀（見臺北高等行政法院110 年度交上字第151 號卷第27
      頁、第28頁），雖稱有「留下電話號碼」，但卻未說明如
      何為之，迨本院言詞辯論期日，經訊問始稱：「．．．我
      留名片在手把上。我不知道是不是被風吹走，還是沒有固
      定好，老師都可以作證。」（見本院卷第36頁），又依上
      開勘驗結果所示，原告肇事後下車走至車後將系爭機車扶
      起，並將掉落於路中之安全帽拾起置於系爭機車，隨即往
      駕駛座走去，一直到系爭車輛駛離，並未見有人再走至系
      爭機車旁，復衡諸原告亦自承其停放車輛時，車上只有其
      1 人（見本院卷第39頁），是其所稱有留下電話號碼且老
      師可以作證一事，自無足採。
    ⑵按汽車駕駛人駕駛汽車肇事，無人受傷或死亡而未依規定
      處置逃逸之「故意」，參照刑法第13條之規定，應包括「
      直接故意」與「間接故意」」，所謂「直接故意」係指「
      行為人對於構成違反行政法義務之事實，明知並有意使其
      發生者」，另「間接故意」係指「行為人對於構成違反行
      政法義務之事實，預見其發生而其發生並不違背其本意者
      」。本件原告就其於起訴狀、上訴狀所稱告知安親班老師
      及班主任一事，於本院言詞辯論係稱：「上車的是安親班
      的老師，我跟他說我剛不小心弄倒壹台機車，我問他說車
      主是誰，他說他也不知道，那時老師叫我先去載學生，回
      來再處理，我回來之後，可能是當事者已經去報警了，我
      跟男生主任去辦公室討論要如何處理，但是可能車主已經
      去報警了，當時主任也是自己開車去接學生。」（見本院
      卷第37頁），是原告與安親班人員既均不知車主為何人，
      而原告復未於系爭機車上留下可供車主知悉並聯絡肇事者
      之方式，則其當能預知系爭機車車主發現系爭機車受損時
      ，除非原告或受原告委託之人亦在現場而能告知肇事者及
      聯絡方式，否則將因系爭機車之車主未能及時知悉肇事者
      為何人並釐清肇事責任歸屬，致原告該當於「肇事逃逸」
      之違規構成要件；惟原告竟於肇事後不僅未依道路交通事
      故處理辦法第3 條為處置（例如：報警），亦未留下可供
      系爭機車之車主知悉並聯絡肇事者之方式，即逕行駕車離
      去，則其就本件違規事實縱無直接故意，亦難謂非容任其
      發生，則參照前揭刑法第13條第2 項有關「間接故意」之
      規定，仍應認原告有「汽車駕駛人駕駛汽車肇事，無人受
      傷或死亡而未依規定處置逃逸」之主觀故意及客觀行為；
      至於原告事後雖與系爭機車之車主達成調解，此固有原告
      提出之新北市三重區調解委員會調解書影本1 紙（見原審
      卷第35頁）在卷足憑，但此核屬原告事後之賠償作為，自
      難執之而影響本件違規事實之認定。
（三）本件判決基礎已經明確，兩造其餘的攻擊防禦方法及訴訟
      資料（含原告尚請求訊問安親班老師或主任以證明其無逃
      逸之意思，也有與系爭機車之車主達成和解），經本院斟
      酌後，核與判決結果不生影響，無一一論述及再予調查之
      必要，均一併說明。
（四）本件第一審裁判費為300 元，發回前上訴裁判費750 元，
      所以確定第一審訴訟費用額為1,050元，由原告負擔。
六、結論：原處分並無違誤，原告訴請撤銷為無理由，應予駁回
    。
中    華    民    國    110   年    10    月    28    日
                  行政訴訟庭  法  官  陳鴻清
一、上為正本係照原本作成。
二、如不服本判決，應於判決送達後20日內，向本院提出上訴狀
    並表明上訴理由（原判決所違背之法令及其具體內容或依訴
    訟資料可認為原判決有違背法令的具體事實），其未載明上
    訴理由者，應於提出上訴後 20 日內向本院補提理由書（上
    訴狀及上訴理由書均須按他造人數附繕本，如未按期補提上
    訴理由書，則逕予駁回上訴）。
                              書記官  李玉秀      
中    華    民    國    110   年    10    月    28    日